臺灣板橋地方法院刑事判決　　　　　　　　　　　　　九十一年度訴字第一一五號
　　公　訴　人　臺灣板橋地方法院檢察署檢察官
　　被　　　告　戊○○
　　　　　　　　丁○○
　　　　　　　　甲○○
　　　　　　　　乙○○
　　　　　　　　丙○○
　　　　　　　　庚○○
　　　　　　　　己○○
　　共　　　同
右列被告因違反期貨交易法案件，經提起公訴（九十年度偵字第七九四二號），爰判
決如左：
    主  文
戊○○、甲○○、丙○○共同未經許可，擅自經營期貨經理事業，各處有期徒刑捌月
，均併科罰金新台幣參拾萬元，罰金如易服勞役，均以罰金總額與陸個月之日數比例
折算，均緩刑伍年。扣案如附表所示之物均沒收。
丁○○、乙○○、庚○○、己○○共同未經許可，擅自經營期貨經理事業，各處有期
徒刑陸月，均緩刑肆年。扣案如附表所示之物沒收。
    事  實
戊○○於民國（下同）八十九年九月間，設立台北縣板橋市○○路○段三十七號十五
樓之一之「鼎發行」，擔任負責人，並於八十九年十月間起，僱用丁○○、甲○○、
乙○○、丙○○、庚○○、己○○等人，均明知未經主管機關財政部證券暨期貨管理
委員會之許可，不得擅自經營期貨經理、期貨顧問事業或其他期貨服務事業，而「鼎
發行」登記之營業項目，係「投資顧問業、企業經營管理顧問業、資訊軟體服務業、
電子資訊供應服務業、會議室出租業」，並未經許可得以經營期貨業務，竟共同基於
犯意聯絡，由戊○○負責「鼎發行」之經營，並與客戶簽立契約，丁○○擔任顧問，
負責提供期貨交易、投資理財之相關諮詢服務，甲○○任經理，協助戊○○管理內部
行政人事考核、督導等工作，乙○○任講師，負責為新進之業務員講解外匯保證金交
易等期貨交易之基礎概念，丙○○任輔導員，亦負責教授有關外匯保證金交易相關課
程，並指導客戶如何下單，庚○○、己○○任業務員，招攬客戶至「鼎發行」從事外
匯之期貨交易。「鼎發行」另以徵人為由，招攬不知情之李懿慈、江秀雯至「鼎發行
」上班後，介紹應徵者及客戶匯款至玉山銀行開立美金存款帳戶，從事外幣保證金交
易，以日圓、歐元、英磅、瑞士法郎等外幣兌換美元之匯率為交易標的，並以美元為
計價貨幣，客戶每存美金一萬元，業務員即可抽取新台幣一千元之佣金，「鼎發行」
除提供外匯資訊及諮詢，由客戶自行使用「鼎發行」之電話、電腦及傳真等場所、設
備下單外，並接受委託書，由甲○○、丙○○全權代為操作期貨交易，以每口交易金
額百分之五之保證金（即美金五百元）下單於菲律賓泛亞國際有限公司（下稱泛亞公
司），由泛亞公司每口抽取美金八十元之手續費，鼎發行則抽取新台幣三百元佣金，
而從事槓桿交易之外匯期貨業務，以此方式經營期貨經理、顧問等業務，嗣經警於九
十年三月二十六日查獲，並扣得「鼎發行」所有，如附表所示之物，經偵查起訴。
    理  由
一、被告戊○○等七人雖均坦承任職於鼎發行，並招攬客戶，提供外匯保證金交易之
    資訊，由客戶自行下單於泛亞公司或利用鼎發行之設備、服務人員代為下單等節
    不諱，互核情節大致相符，應堪採信。被告雖均否認有何從事代客操作之期貨經
    理事業之行為，然查：
  (一)證人李懿慈於警訊中指述：我是看報紙應徵行政人員，由人事主管面試，翌日櫃
    檯小姐通知我上班，並向我推銷總公司，說總公司在瑞士，鼎發行是台灣唯一一
    家分公司，主要是經營外匯，庚○○自稱他投資七十萬台幣，短短三、四天就賺
    了近十萬台幣，並慫恿鼓勵我參與投資，自稱經理的阿ＫＥＮ（即甲○○），說
    要投資的一定要是員工，不然就是瑞士的客戶，公司不經手金錢，並給我玉山銀
    行國外匯款單，叫我匯好後將匯款單拿到公司簽合約，當天合約是總經理（即戊○○）所簽，並稱合約要寄回總公司瑞士辦理審核之後，由另一個自稱經理的男
    子史蒂芬（即丙○○）給我一個帳號就可以開始下單，對方有說可以代理我操作
    外匯保證金交易，但必須每天下班簽同意書，交易前沒有徵求我的意見，是交易
    後翌日才將交易單交給我，一開始沒有什麼盈虧，後來我發現帳單金額越來越少
    ，直至虧損美金兩萬元，一開始是史蒂芬代理操作，約半個月後轉手經理阿ＫＥ
    Ｎ代理操作等語，明確指稱「鼎發行」之經理甲○○及丙○○有自行決定交易之
    種類、數量、價格，全權代其操作外匯保證金交易之事實，並於偵查中證述明確
    （見九十年十一月十五日偵查筆錄），核與證人江秀雯指述情節大致相符，應堪
    採信。
  (二)此外，復有扣案鼎發行所有之培訓人員資料、客戶空白協議書、交易紀錄空白表
    、空白退佣申請書、空白匯款單、開戶通知書、出金單空白表、入市平倉委託書
    空白表、交易紀錄單、客戶委託下單及查詢餘額之錄音帶九捲（起訴書及扣押物
    品清單雖均載為十捲，然本院勘驗結果，其中有一只係錄音帶空殼，並未扣得錄
    音帶，是起訴書及扣押物品清單均屬誤載）、教學用指令單、保證書、鼎發行營
    利事登記證及現場照片等可為佐證。
  (三)按財政部證券暨期貨管理委員會並函釋外幣保證金交易屬期貨交易法第三條第一
    項第四款所規定之「槓桿保證金契約」，為期貨交易之一種，除有同法第三條第
    二項豁免之適用外，應受期貨交易法之規範，若以接受委託書並收取佣金或手續
    費等方式代他人操作外幣保證金交易，係屬經營「期貨經理事業」；若以招攬客
    戶至海外開立美金帳戶，並提供場所設備及相關外匯資訊（如價位詢問），供客
    戶自行下單交易者，係屬經營「期貨顧問事業」，有該委員會九十年五月十一日
    （九０）台財證（七）第一三三三二０號函及所附（八七）台財證（七）第三三
    六七二號函可參。是被告等人分任鼎發行之負責人、顧問、經理、講師、輔導員
    、業務員，自八十九年十月間起至九十年三月間為警查獲止，經營、上班期間長
    達五月，其等對於鼎發行除提供外匯匯率等交易資訊、電話、傳真、電腦相關設
    備，供客戶自行下單，或由服務人員依客戶指定之口數、種類，代為詢價下單外
    ，尚全權代客操作外匯保證金交易，當均有所知悉，竟仍分工而為上開犯行，被
    告七人共同未經許可經營期貨經理事業、期貨顧問事業之犯行洵堪認定。
二、
  (一)被告戊○○、丁○○、甲○○、乙○○、丙○○、庚○○、己○○均係犯期貨交
    易法第一百十二條第五款之未經許可擅自經營期貨經理事業及期貨顧問事業罪。
    其等違法經營期貨顧問之低度行為，為經營期貨經理事業之高度行為所吸收，不
    另論罪。被告七人分別擔任鼎發行之負責人、經理、顧問、講師、業務員、輔導
    員，雖職務內容不同，然彼此間有犯意聯絡、行為分擔，均為共同正犯。
  (二)爰審酌被告等七人未經許可擅自經營外匯保證金交易業務達五月，規避主管機關
    之管理，破壞國家正常金融交易秩序，其等犯罪之動機、目的、又被告戊○○係
    鼎發行負責人，並與客戶簽約，甲○○、丙○○親自從事代客操作外匯保證金交
    易，情節較重，其餘被告或教授期貨交易相關知識，或提供資訊、邀約客戶從事
    外匯保證金交易、指導客戶下單，情節及所生危害較輕，及犯罪後坦承部分犯行
    ，態度尚可等一切情狀，分別量處如主文所示之刑，並就被告戊○○、甲○○、
    丙○○科處罰金之部分，諭知易服勞役之折算標準。又被告戊○○等七人，前均
    未曾受有期徒刑以上刑之宣告，有台灣高等法院檢察署刑案紀錄簡覆表可參，被
    告等人均係高中、高職或專科、大學以上之學歷，智識程度非低，其等因一時失
    慮，偶罹刑典，事後已坦承部分犯行，尚具悔意，諒經此刑之宣告後，應知警惕
    而無再犯之虞，本院因認暫不執行其刑為當，分別予以宣告緩刑，用啟自新。扣
    案如附表所示之物，係鼎發行（即被告戊○○）所有，供犯罪所用之物，業經認
    定如前，爰依刑法第三十八條第一項第二款沒收。
據上論斷，應依刑事訴訟法第二百九十九條第一項前段，期貨交易法第一一二條第五
款，刑法第十一條前段、第二十八條、第四十二條第三項、第七十四條第一款、第三
十八條第一項第二款，判決如主文。
中      華      民      國    九十一    年      三      月    二十五    日
                                              法    官  蕭  一  弘
右正本證明與原本無異。
如不服本判決，應於判決送達後十日內，向本院提出上訴狀。
                                              書 記 官  郭  玉  芬
中      華      民      國    九十一    年      四      月      二      日
附錄論罪科刑條文
期貨交易法第一百十二條：
有下列情事之一者，處七年以下有期徒刑，得併科新臺幣三百萬元以下罰金：
一、未經許可，擅自經營期貨交易所或期貨交易所業務者。
二、未經許可，擅自經營期貨結算機構者。
三、違反第五十六條第一項之規定者。
四、未經許可，擅自經營槓桿交易商者。
五、未經許可，擅自經營期貨信託事業、期貨經理事業、期貨顧問事業或其他期貨服
　　務事業者。
六、期貨信託事業違反第八十四條第一項規定募集期貨信託基金者。
七、違反第一百零六條第一百零七條或第一百零八條第一項之規定者。
